臺灣高等法院民事裁定
111年度再國易字第4號
再 審原 告  張至善  

再 審被 告  金融監督管理委員會

法定代理人  黃天牧  

上列當事人間國家賠償等再審之訴事件，再審原告對於中華民國
111年3月9日本院111年度再國易字第2號確定判決，提起再審之
訴，本院裁定如下：
    主  文
再審之訴駁回。
再審訴訟費用由再審原告負擔。
    理  由
一、按再審之訴，法院認無再審理由，判決駁回後，不得以同一
    事由，對於原確定判決或駁回再審之訴之確定判決，更行提
    起再審之訴；提起再審之訴，應依規定表明再審理由，民事
    訴訟法第498條之1條、第501條第1項第4款分別定有明文。
    又所謂表明再審理由，必須指明確定判決有如何合於法定再
    審事由之具體情事，始為相當；倘僅泛言有何條款之再審事
    由，而無具體情形者，尚難謂已合法表明再審理由。
二、本件再審原告對於本院111年度再國易字第2號判決（下稱再
    審判決）有違反民事訴訟法第496條第1項第1款適用法規顯
    有錯誤，提起再審之訴，係以：⑴再審判決錯誤認定臺灣期
    貨交易所股份有限公司（下稱期交所）民國106年4月13日台
    期結字第10603002750號函（下稱期交所2750號函）僅為期
    交所就期貨交易相關事項之說明，再審被告無核定義務，消
    極不適用期貨交易法第15條、期貨交易所業務規則第2條、
    第57條、第61條、期貨商管理規則第48條、民事訴訟法第19
    9條、第222條第3項、第496條第1項第1款及法官法第13條、
    憲法第15條規定。⑵再審判決基於前開錯誤認定而認無闡明
    對於2750號函所規定期交所交易制度、保證金計算及期貨商
    管理說明之法規依據之義務，故未依職權調取伊保證金專戶
    即國泰帳戶明細，消極不適用民事訴訟法第199條、第222條
    第3項規定。⑶伊所舉期交所管理規則第18條並非僅以發現未
    經斟酌之證物為再審理由，尚引用其立法意旨說明，主張本
    院110年度上國易字第12號確定判決（下稱原確定判決）有
    適用法規顯有錯誤之再審事由，再審判決未就此為論斷，有
    消極不適用民事訴訟法第199條、期貨交易法第3條及期交所
    管理規則第18條之規定。⑷期交所2750號函規定期貨商辦理
    保證金追繳及代為沖銷之規定違反相關法令，再審被告怠忽
    監督之責，再審判決未加闡明，消極不適用期貨交易法第3
    條第1項第1款、第46條、第67條、期貨交易所管理規則第17
    條第1項第2款、期貨交易所業務規則第84條規定。⑸股票期
    貨契約交易規則第10條規定期貨商辦理保證金追繳及代為沖
    銷之規定，再審判決未加闡明，有消極不適用期貨交易法第
    10條、期交所業務規則第28條及期交所股票期貨契約交易規
    則第10條及民事訴訟法第199條、第496條第1項第1款規定。
    ⑹伊保證金專戶存摺餘額並無低於維持保證金之情形，再審
    被告未為舉證，再審判決消極不適用期貨商管理規則第29條
    第1項第9款、第48條、期交所業務規則第57條及民事訴訟法
    第277條規定。⑺期貨公會風控專案冒用法令權益數之名，創
    設風險指標，再審被告不予糾正怠忽監督職務，再審判決消
    極不適用法令明定權益數及期貨商管理規則第29條第1項第9
    款、第48條、第49條及期交所業務規則第57條規定等語，為
    其論據。
三、查：
　㈠再審原告前主張原確定判決有民事訴訟法第496條第1項第1款
    、第13款所定事由，對之提起再審之訴。經核其前述⑴⑵⑷，
    有民事訴訟法第496條第1項第1款之再審事由部分，均經再
    審判決認無再審理由駁回其再審之訴，有該判決可稽（見本
    院卷第15至19頁），其雖敘及不同法條，惟闡述意旨相同。
    再審原告仍執同一事由對再審判決提起本件再審之訴，依上
    說明，自非合法。
　㈡至再審原告聲請狀其餘表明⑶⑸⑹⑺再審事由，無非說明其對原
    確定判決不服之理由，對於再審判決究有如何合於民事訴訟
    法第496條第1項第1款規定適用法規錯誤具體情事，則未據
    敘明，揆諸前揭說明，此部分再審之訴，亦非合法。
四、據上論結，本件再審之訴為不合法，爰裁定如主文。
中　　華　　民　　國　　111 　年　　7 　　月　　11　　日
                  民事第二十四庭
                      審判長法　官  胡宏文
                            法　官  陳心婷
                            法　官  陳筱蓉
正本係照原本作成。
不得抗告。
中　　華　　民　　國　　111 　年　　7 　　月　　11　　日
 　　　　　　　　　　　　   書記官  陳珮茹